臺灣臺南地方法院民事裁定　九十三年度聲字第三九二號
　　聲　請　人　丙○
　　　　　　　　乙○○
　　共同代理人　林瑞成律師
　　　　　　　　查名邦律師
　　相　對　人　丁○○　住台北市○○○路○段三號
　　　　　　　　甲○○　住台北市○○路○段一二０號
　　　　　　　　中央選舉委員會
　　　　　　　　　　　　設台北市○○路五號十樓
　　右　一　人
　　法定代理人　黃石城　住同右.
右當事人間聲請證據保全事件，本院裁定如左：
    主      文
准於證據保全程序對中華民國第十一任總統、副總統選舉在臺南市選區所有投開票所
之全部選票（含有效票、無效票、已領未投之空白票、用餘票）、投票報告表、開票
報告表、計票條、投開票速報表、選舉人名冊及選舉人領票名冊，予以封存，並交由
臺南市選舉委員會集中保管於臺南市○○○街一號。
准於證據保全程序對中華民國第十一任總統、副總統選舉在臺南縣選區所有投開票所
之全部選票（含有效票、無效票、已領未投之空白票、用餘票）、投票報告表、開票
報告表、計票條、投開票速報表、選舉人名冊及選舉人領票名冊，予以封存，並交由
臺南縣選舉委員會集中保管於臺南縣新營市○○路三十六號。
    理      由
一、本件聲請意旨略以：中華民國第十一任總統、副總統選舉於民國九十三年三月二
    十日舉行投票，中央選舉委員會主任委員黃石城於同日晚上在公開之電視新聞宣
    布選舉結果：相對人丁○○、甲○○當選第十一任正、副總統。聲請人認：(一)聲
    請人向臺灣臺南地方法院檢察署提出選舉舞弊之告訴，經檢察官訊問七位證人，
    上開證人證稱：臺南選區第六七號、四九號、一三四號、一八九號、二七三號、
    九六號、一一四號、二八七號等票匭，有下述情形：(1)將一號總統、副總統候選
    人之無效票列為一號總統、副總統候選人之有效票，並將二號總統、副總統候選
    人之有效票列為無效票；(2)第一三四號票匭經證人黃佑銘指稱從投票日早上八時
    起至下午四時止，其計算全部進去之投票人數為一千一百二十八人，惟開出票數
    結果為一千三百七十三人；(3)證人林瑞玲證稱：其在第二七三號票匭全部唱票完
    畢計票出來後本來要離席，嗣卻發現有選民要求查看一號總統、副總統候選人之
    廢票，詎主任委員居然同意，並將其中四張票列為有效票，林瑞玲乃提出異議，
    並要求將二號總統、副總統候選人之廢票取出查看，卻遭選務人員拒絕，足徵相
    對人中央選舉委員會有違反選務及舞弊之情事。因本次選舉選務人員有違反總統
    副總統選舉罷免法，聲請人將依法對相對人中央選舉委員會提起選舉無效之訴訟
    ，並對相對人丁○○、甲○○提起當選無效之訴訟，故有聲請證據保全之必要。
    (二)九十三年三月十九日所發生之總統遭槍擊事件，應非事實。惟相對人丁○○、
    甲○○利用此事件技巧性地發布啟動國安機制，致許多軍警無法返鄉投票，直接
    、間接影響選舉結果，造成本次選舉不公之結果。再相對人丁○○、甲○○利用
    公民投票製造廢票影響選舉，致全國高達三十三萬張之廢票，且從本次中央選舉
    委員會發布之廢票，台南市地區有八千二百四十七張，台南縣地區有將近二萬票
    ，與過去紀錄（如第十任總統選舉時台南市地區為三千二百八十二票，台南縣地
    區為五千票）相較提高甚多，顯有可疑，亦有請求保全證據之必要。(三)先進國家
    重要之大選（如美國），如票數相近在百分之三以內者即重新驗票，毋須經過任
    何聲請。我國雖無上開明文規定，但就立法之精神及意旨，本次選舉確實有諸多
    疑點，且證人亦已陸續出現，為了保全選舉訴訟之證據，彰顯總統、副總統選舉
    罷免法之公平正義精神，實有請求保全以便驗票查證之必要。綜上所述，聲請人
    認本次選舉有嚴重違法舞弊、廢票票數超過以往紀錄等情事，致本次選舉之當選
    票數不實，而有影響選舉結果之虞，爰依法聲請證據保全等語。
二、按證據有滅失或礙難使用之虞，或經他造同意者，得向法院聲請保全，為民事訴
    訟法第三百六十八條第一項前段所明定。次按選舉、罷免訴訟程序，依本法（總
    統副總統選舉罷免法）第一百十二條規定，準用民事訴訟法之規定。當事人於案
    件起訴前或起訴後，認為證據有滅失或礙難使用之虞，或經他造同意者，得向法
    院聲請保全，總統副總統選舉罷免法施行細則第四十五條亦定有明文。
三、經查：中華民國第十一任總統、副總統選舉在臺南市及臺南縣選區所有投開票所
    之全部選票（含有效票、無效票、已領未投之空白票、用餘票）及相關書證，均
    由臺南市、臺南縣選舉委員會保管中，而中央選舉委員會公告之當選與否，決定
    於地方選舉委員會呈報之得票數多寡為依據，則各候選人得票數之多寡與各投開
    票所之報告表、統計表等相關資料是否相符，顯有密切關聯。本件聲請，為恐證
    據現狀有變更或遭變造，日後將有甚難執行查驗票之虞，聲請人聲請對中華民國
    第十一任總統、副總統選舉在臺南市、臺南縣選區所有投開票所之全部選票（含
    有效票、無效票、已領未投之空白票、用餘票）、投票報告表、開票報告表、計
    票條、投開票速報表、選舉人名冊及選舉人領票名冊，予以封存，並分別交由臺
    南市、臺南縣選舉委員會集中保管，核與民事訴訟法第三百六十八條關於聲請證
    據保全之規定相符，應予准許。
四、依民事訴訟法第三百七十一條第一項，裁定如主文·
中　　　華　　　民　　　國　　九十三　　年　　　三　　　月　　二十一　　日
                                臺灣臺南地方法院選舉法庭
~B審判長法　官　蔡美美
~B　　　法　官　李杭倫
~B　　　法　官　張季芬
右為正本係照原本作成
本件不得聲明不服
中　　　華　　　民　　　國　　九十三　　年　　　三　　　月　　二十一　　日
~B法院書記官　李榮杰
